【裁判字號】    89,易,3123
【裁判日期】    900104
【裁判案由】    傷害等
【裁判全文】
臺灣臺中地方法院刑事判決                        八十九年度易字第三一二三號
    公  訴  人  臺灣臺中地方法院檢察署檢察官
    被      告  甲○○
右列被告因傷害等案件，經檢察官提起公訴 (八十九年度偵字第一三八五九號)，本
院判決如左：
    主  文
甲○○共同傷害人之身體，處有期徒刑陸月，如易科罰金，以參佰元折算壹日。
扣案之鴨舌帽一頂沒收。
    事  實
一、甲○○曾於民國（以下同）八十三年間因違反麻醉藥品管制條例案件，經臺灣高
    雄地方法院判處有期徒刑五年六月，並經臺灣高等法院高雄分院駁回上訴確定，
    甫於八十六年十月二十四日假釋出獄，現仍在假釋中，猶不知悔改；於八十九年
    三月至四月間，因乙○○須金錢濟急前來向其借錢，允諾貸予乙○○新臺幣（以
    下同）三十萬元，約定清償日為同年五月十日，預扣一個月利息二萬元，而由甲
    ○○分別於八十九年三月二十四日交付八萬元、同年月三十一日交付四萬元、同
    年四月九日交付六萬元、同年月十日交付十萬元，共計交付二十八萬元予乙○○
    ，其後乙○○未依約清償借款，乃認乙○○並無償還上開債務之意，於八十九年
    六月二十八日下午，與乙○○相約至位於臺中市○○區○○路四段四九號路易士
    汽車旅館之二○六室內談判，甲○○並夥同綽號「阿廷」等二名不詳姓名年籍成
    年男子一同前往，而因談判破裂，甲○○及該二名男子即基於傷害、以強暴使人
    行無義務之事及妨害人行使權利之共同犯意聯絡及行為分擔，共同動手毆打乙○
    ○，致乙○○受有左側顏面挫傷、頭部、胸部、背部及左上臂挫傷等傷害，並共
    同強迫乙○○將其設於太平郵局局號0000000─七、帳號○六六一六一─
    九之提款卡交出，而妨害乙○○行使權利，復共同強迫甲○○告知提款卡密碼，
    以供其領款清償債務，而使人行無義務之事，甲○○隨即於同日下午七時許，持
    上開提款卡前往設於臺中市○○路○段之臺中市第五信用合作社以每次提領現金
    二萬元之方式，提領二次，嗣又至第三商業銀行再以相同方式提領現金二萬元之
    方式，提領三次，並以每次匯款十萬元之方式，匯至其設於彰化秀水郵局000
    00000000000號帳戶內二次，共計二十萬元，其提領現金及匯款金額
    共計三十萬元，甲○○取得上開款項後即回到上開處所，因恐匯款二十萬元部分
    未能轉帳成功，又強迫乙○○再簽發以乙○○及陳秀英為發票人、票面金額為二
    十萬元、發票日為八十九年六月二十七日、到期日為同年月二十八日、票據號碼
    為一七一七二號之本票一張，以脅迫乙○○保證償還其餘轉帳匯款債務二十萬元
    ，即駕駛上開自小客車載乙○○離開路易士汽車旅館後，並在途中讓乙○○下車
    ，乙○○於同年六月三十日零時許報警處理，經警於同年八月十日下午三時二十
    分許於臺中市○○區○○街二號將甲○○逮捕，並扣得甲○○前往提款時所帶之
    鴨舌帽一頂。
二、案經被害人乙○○訴由臺中市警察局第四分局報告偵辦。
        證據並所犯法條
一、訊據被告甲○○固直承曾乘告訴人乙○○亟須金錢濟急之時，以預扣一個月利息
    二萬元之方式，貸予告訴人三十萬元；又於八十九年六月二十八日曾至路易士汽
    車旅館，當日並曾與乙○○見面，且以乙○○之提款卡提領現金共計十萬元及匯
    款二十萬元至其帳戶，並叫乙○○簽發上開二十萬元本票等情，惟矢口否認有何
    傷害、使人行無義務之事及妨害人行使權利等行為，辯稱：並未毆打告訴人，且
    僅伊一人去汽車旅館，告訴人未同去，告訴人是自願要還欠伊之錢云云，惟查：
  （一）右揭被告貸予金錢給告訴人之事實，除經被告坦承不諱外，復經證人即被告
    之女友丙○○到庭結證屬實在卷，並有證人丙○○設立於臺中市○○路郵局局號
    ○○二一六六之八號、帳號○○○五三四─六號之郵政存簿儲金簿第一本一本，
    及第二本影印附卷可憑。（二）又被告共同於前揭時地傷害告訴人身體之事實，
    業據告訴人於警訊中指訴歷歷，並於本院亦堅稱係由被告等人共同毆傷，復有私
    立中山醫學院附設孫中山先生紀念醫院中港分院診斷證明書一紙、照片二張在卷
    可稽，被告復坦承曾於八十九年六月二十八日與乙○○見面，並以乙○○之提款
    卡提領現金及匯款，而上開診斷證明書上記載告訴人因上開傷勢就診之日期為同
    年月二十八日，且上開照片係告訴人於同年月三十日零時許至警察局報案時警察
    就其傷勢所拍攝，均與被告自承與告訴人見面之時間相隔不遠，足徵被告顯為逼
    迫告訴人還錢，而出手毆打告訴人，被告傷害罪嫌，亦堪認定。（三）被告共同
    於前揭時地強迫告訴人交付提款卡並告知密碼供其提領現金、轉帳及簽發本票之
    事實，業據告訴人指訴綦詳，並有路易士汽車旅館住房資料、現場照片十七張、
    銀行提款錄影帶二捲、被告提款時所帶之鴨舌帽一頂、本票一紙、告訴人郵政儲
    金簿節本一份及自銀行提款錄影帶翻拍之照片五張附卷可稽，茍告訴人係自願清
    償被告借款並簽發本票，則被告何以需夥同綽號「阿廷」等二名成年男子一同前
    往？且告訴人大可自行提領現款交付被告或匯款至被告之帳戶，何須將提款卡交
    付被告並告知密碼？又何以告訴人仍會遭到被告及綽號「阿廷」等二名成年男子
    毆打成傷？足徵告訴人係處於身體遭受被告及綽號「阿廷」等二名成年男子暴力
    相向之境地，客觀上足以心生畏懼，迫使其違背自由意思而交付提款卡並告知密
    碼，嗣後並簽發本票一紙交付被告，故被告共同傷害、以強暴使人行無義務之事
    及妨害人行使權利犯行，足堪認定。
二、被告甲○○夥同綽號「阿廷」等二名成年男子共同傷害告訴人之身體，並以強暴
    之手段，強迫告訴人交出提款卡及告知密碼並簽發本票之行為，核被告此部分所
    為，係犯同法第二百七十七條第一項傷害罪，及第三百零四條之強制罪，被告與
    綽號「阿廷」之等二名成年男子共同傷害告訴人及以強暴之方法使告訴人行無義
    務之事及妨害告訴人行使權利之行為，有犯意聯絡及行為分擔，均為共同正犯，
    被告雖數次強迫告訴人行無義務之事及妨害其行使權利，係利用同一犯罪機會接
    續為之，為接續犯，屬單純一罪，被告所犯傷害罪與強制罪間，有方法目的之牽
    連關係為牽連犯，應從一重之傷害罪處斷，被告甲○○曾於民國（以下同）八十
    三年間因違反麻醉藥品管制條例案件，經臺灣高雄地方法院判處有期徒刑五年六
    月，並經臺灣高等法院高雄分院駁回上訴確定，甫於八十六年十月二十四日假釋
    出獄，現仍在假釋中，有本院被告全國前案紀錄表、台灣台中地方法院檢察署刑
    案資料查註紀錄表各一在卷可按。爰審酌被告等犯罪之動機、手段、犯後態度及
    告訴人所受傷害之程度等一切情狀，量處如主文所示之刑，並諭知易科罰金之折
    算標準，以資懲儆。又扣案之鴨舌帽一頂為被告所有，供當天提款時為免被人認
    出，而使用，係被告所有，供犯罪所用，依刑法第三十八條第一項第二款規定沒
    收。按中華民國九十年一月四日修正，同年月十日經總統公布施行之刑法第四十
    一條規定：「犯最重本刑為五年以下有期徒刑以下之刑之罪，而受六個月以下有
    期徒刑或拘役之宣告，因身體、教育、職業、家庭之關係或其他正當事由，執行
    顯有困難者，得以一元以上三元以下折算壹日，易科罰金。但確因不執行所宣告
    之刑，難收矯正之效，或難以維持法秩序者，不在此限。」「併合處罰之數罪，
    均有前項情形，其應執行之刑逾六月者，亦同」又前述易科罰金之折算標準，業
    據罰金罰鍰提高標準條例第二條前段規定，就其原訂數額提高為一百倍折算壹日
    。依首揭規定，本件被告於行為後，法律有變更，自應適用裁判時之法律，併此
    敘明。
三、公訴意旨除認被告除上開論罪部分外，另認：被告甲○○乘告訴人急迫之際貸予
    金錢，被告貸予告訴人金錢，取得每萬元月息六六點六七分之利息，較之一般債
    務每萬元每月不超過三分利息之民間慣例，已高達二十二倍以上，顯有特殊之超
    額，被告自係取得與原本顯不相當之重利；又被告復自承告訴人於向其借貸時有
    急需用錢之情狀，且告訴人茍非出於急迫，當不致向被告借如此高利之款項，顯
    見被告確有乘告訴人急迫，貸以金錢，而取得與原本顯不相當之重利，而認被告
    涉有犯刑法第三百四十四條之重利罪嫌等語。經查被告此部分堅決否認犯行，辯
    稱：借給告訴人二十八萬元，經約一百日，返還三十萬元，其中利息僅二萬元等
    語。查被告答應借給告訴人三十萬元，約定清償日為同年五月十日，預扣一個月
    利息二萬元，而由甲○○分別於八十九年三月二十四日交付八萬元、同年月三十
    一日交付四萬元、同年四月九日交付六萬元、同年月十日交付十萬元，共計交付
    二十八萬元予乙○○，若依每筆借款計算其利息，本件利率僅年息三○點四九分
    ，與一般債務每萬元每月不超過三分利息之民間慣例相當，其計算式為：
    20000元除以（80000元乘96天加40000元乘89天加60000元乘80天加100000元乘79
    天）乘365天等於30.49%，本件利率依每筆借款計算其利息，本件利率僅年息三
    ○點四九分，與一般債務每萬元每月不超過三分利息之民間慣例相當，未達重利
    之程度，自難論罪。另遍查警訊、偵查全卷，除上開論罪部分外，並無其他證據
    足資證明被告另有公訴人所指之重利犯行，則此部分之犯行自屬不能證明，惟公
    訴人認與前揭有罪部分有牽連犯關係，屬裁判上一罪，爰不另為無罪之諭知，併
    此敘明。
四、據上論斷，應依刑事訴訟法第第二百九十九條第一項前段、刑法第二十八條、第
    二百七十七條第一項、第五十五條、第三十八條第一項第二款、第二條第一項前
    段、第四十一條第一項前段，罰金罰鍰提高標準條例第一條前段、第二條，判決
    如主文。
本案經檢察官郭景銘到庭執行職務
中    華    民    國      九十    年        二        月      二十六    日
                                      臺灣臺中地方法院刑事第七庭
                      法  官  黃  松  竹
右正本證明與原本無異。
如不服本判決，應於判決送達後十日內向本院提出上訴狀，上訴於臺灣高等法院臺中
分院( 須附繕本 )。
                                          書記官
中    華    民    國      九十    年        二        月      二十六    日
附錄本案所犯法條全文：
傷害人之身體或健康者，處三年以下有期徒刑、拘役或一千元以下罰金。
犯前項之罪因而致人於死者，處無期徒刑或七年以上有期徒刑，致重傷者，處三年以
上十年以下有期徒刑。
第三百零四條：
以強暴、脅迫使人行無義務之事或妨害人行使權利者，處三年以下有期徒刑、拘役或
三百元以下罰金。


司法院資訊處製作；財團法人民間司法改革基金會備份。
